【裁判字號】    95,財管,81
【裁判日期】    951229
【裁判案由】    選任遺產管理人
【裁判全文】
臺灣臺南地方法院民事裁定              95年度財管字第81號
聲  請  人  台南縣歸仁鄉農會
法定代理人  甲○○
                    （送達代收人  禎和律師
上列聲請人聲請為被繼承人乙○○選任遺產管理人事件，本院裁
定如下：
    主      文
選任丙○○（男，民國○○○年○月○日生，身分證統一編號：
Ｚ000000000號）為被繼承人乙○○遺產管理人。
聲請程序費用由被繼承人乙○○之遺產負擔。
    理      由
一、按繼承人均拋棄其繼承權者，準用關於無人承認繼承之規定
    ，民法第一千一百七十六條第六項定有明文。又繼承開始時
    ，繼承人之有無不明者，由親屬會議於一個月內選定遺產管
    理人，並將繼承開始及選定遺產管理人之事由，向法院報明
    ；無親屬會議或親屬會議未於前條所定期限內選定遺產管理
    人者，利害關係人或檢察官，得聲請法院選任遺產管理人，
    民法第一千一百七十七條、第一千一百七十八條第二項分別
    定有明文。揆諸前揭規定意旨，於繼承人皆拋棄其繼承權，
    無人繼承時，亦應許利害關係人聲請法院選任遺產管理人，
    俾為遺產之處置。
二、本件聲請意旨略以：被繼承人乙○○（男，民國○○○年○
    月○日生，身分證統一編號：Ｚ000000000號，生
    前最後住所：臺南縣歸仁鄉○○村○鄰○○路○段一八七巷
    十三弄十六號）於九十一年十月二十三日死亡，聲請人為被
    繼承人乙○○之債權人，持有鈞院九十二年二月二十一日九
    十一南院鵬執良字第八三七五號債權憑證，被繼承人乙○○
    應依該債權憑證內容履行債務，然迄今仍未履行，經查被繼
    承人乙○○不幸死亡後，其法定繼承人均已拋棄繼承，又未
    依民法第一千一百七十七條之規定選定遺產管理人，以致聲
    請人之債權無法行使，今為保障聲請人之權益，爰聲請鈞院
    裁定選任被繼承人乙○○之遺產管理人等語。
三、經查：聲請人主張之前開事實，業據提出本院家事法庭九十
    五年一月二十一日南院慧家儒九十一年度繼字第一○三八號
    拋棄繼承聲請事件准予備查通知函影本一件、戶籍謄本影本
    一件、除戶謄本影一件、被繼承人之繼承系統表一件、本院
    九十二年二月二十一日九十一南院鵬執良字第八三七五號債
    權憑證影本一件、他項權利證明書影本三件、土地登記第一
    類謄本三件為證，且經本院依職權調取本院九十一年度繼字
    第一○三八號拋棄繼承聲請事件卷宗、九十一年度執字第八
    三七五號民事執行事件卷宗核閱綦詳，是聲請人之主張堪信
    為真實。又查被繼承人乙○○死亡後，其法定繼承人皆已依
    法拋棄繼承權經本院准予備查，且未準用民法第一千一百七
    十七條之規定選定遺產管理人，而被繼承人乙○○為聲請人
    之債務人，故聲請人以利害關係人之身分聲請選任被繼承人
    乙○○之遺產管理人，核與上開規定並無不合，應予准許。
四、又查本院以九十五年八月十七日南院慧家寅九十五年度財管
    字第八一號函徵詢被繼承人乙○○之原繼承人，其中被繼承
    人乙○○之弟弟丙○○表示願意擔任被繼承人乙○○之遺產
    管理人，聲請人亦同意之，且參諸丙○○為被繼承人乙○○
    之弟弟，其對於被繼承人乙○○生前之債權債務關係較為知
    悉，又依民法第一千一百七十六條之一規定：「拋棄繼承權
    者，就其所管理之遺產，於其他繼承人或遺產管理人開始管
    理前，應與處理自己事務為同一之注意，繼續管理之。」，
    故被繼承人乙○○之遺產現應仍由原繼承人丙○○等家屬管
    理中，相關重要證件印鑑及產權證明等重要文件亦應仍由丙
    ○○等家屬保管中，故為使被繼承人乙○○遺產之處置順利
    進行，本院認選任被繼承人乙○○之弟弟丙○○擔任被繼承
    人乙○○之遺產管理人為適當。
五、依非訟事件法第一百五十七條，裁定如主文。
中    華    民    國    95    年    12    月    29    日
                  家事法庭    法  官  葉惠玲
以上正本係照原本作成
如對本裁定抗告須於裁定送達後10日內向本院提出抗告狀
中    華    民    國    95    年    12    月    29    日
                              書記官  鄭秀美


司法院資訊處製作；財團法人民間司法改革基金會備份。
